臺灣高等法院臺中分院刑事裁定
111年度抗字第851號

抗  告  人  
即受刑人    甘智霖


代  理  人  俞力文律師
            呂承翰律師
上列抗告人因聲請撤銷緩刑案件，不服臺灣臺中地方法院中華民
國111年7月29日裁定（111年度撤緩字第113號）提起抗告，本院
裁定如下：
    主  文
抗告駁回。
    理  由
一、本案經本院審理結果，認原審裁定所為認事用法並無不當，
    應予維持，並引用原審裁定書之記載（如附件）。
二、本件抗告意旨略以：多有實務見解認為，販賣毒品為緩刑宣
    告，後犯不能安全駕駛罪屬偶發，罪質迥異，所侵害之法益
    不同，於犯罪手段、目的上關聯性及類似性均屬薄弱，難認
    受刑人係存有高度之法敵對意識而一再故意犯罪之情形，毒
    品案件再犯關聯性低，不應撤銷緩刑宣告；被告酒駕後有主
    動參加酒癮治療之紀錄，聲請調閱抗告人後案之酒駕卷宗，
    內有抗告人提出相關戒酒治療之證明；被告108年毒品案件
    緩刑宣告，雖民國110年後犯酒駕，惟前後兩案差異性甚大
    ，酒駕後又有主動參加酒癮治療之紀錄，尚難認有執行原來
    刑期之必要；且被告業已有正當工作，持續從事油漆工作數
    年，且希望自己能夠出師，自己能夠經營自己的事業，抗告
    人顯然有自己未來的目標，業已回饋社會，若僅因酒駕偶發
    性犯罪，執行原有2年之有期徒刑，是否必要？尚非無疑。
    為此，懇請調閱卷宗，傳喚抗告人及代理人，並撤銷原裁定
    ，駁回檢察官之聲請等語。
三、本院按：
　㈠受緩刑之宣告而有下列情形之一，足認原宣告之緩刑難收其
    預期效果，而有執行刑罰之必要者，得撤銷其宣告：緩刑
    期內因故意犯他罪，而在緩刑期內受6月以下有期徒刑、拘
    役或罰金之宣告確定者。前開「得」撤銷緩刑之情形，法官
    應依職權本於合目的性之裁量，妥適審酌被告所犯前後數罪
    間，關於法益侵害之性質、再犯之原因、違反法規範之情節
    是否重大、被告主觀犯意所顯現之惡性及其反社會性等情，
    是否已使前案原為促使惡性輕微之被告或偶發犯、初犯改過
    自新而宣告之緩刑，已難收其預期之效果，而確有執行刑罰
    之必要，此與刑法第75條第1項所定2款要件有一具備，即毋
    庸再行審酌其他情狀，應逕予撤銷緩刑之情形不同。
  ㈡抗告人因販賣第三級毒品案件，經臺灣苗栗地方法院（下稱
    苗栗地院）於108年5月1日以107年度訴字第642號判決處應
    執行有期徒刑2年，緩刑5年，並應向指定之政府機關、政府
    機構、行政法人、社區或其他符合公益目的之機構或團體，
    提供240小時之義務勞務，及應接受法治教育4場次，緩刑期
    間付保護管束，於同年月24日確定在案（下稱前案）。而抗
    告人於前案之前，即於106年11月5日因服用酒類不能安全駕
    駛動力交通工具案件，經臺灣臺中地方檢察署（下稱臺中地
    檢署）以107年度偵字第2706號緩起訴處分確定，嗣因該毒
    品前案經撤銷緩起訴處分，經臺中地檢署檢察官提起公訴，
    臺灣臺中地方法院（下稱臺中地院）於108年7月17日以108
    年度交易字第891號判決處有期徒刑2月確定，於108年8月23
    日易科罰金執行完畢，經臺灣苗栗地方檢察署（下稱苗栗地
    檢署）檢察官審核結果不予撤銷前案之緩刑，此有苗栗地檢
    署108年度執聲他字第483號卷宗記載可明，惟抗告人當已知
    悉服用酒類不能駕駛車輛之重要性，違反者甚至嚴重到有刑
    事之處罰。抗告人於前案接受法治教育4場次期間（108年12
    月13日、108年12月20日、108年12月27日、109年11月22日
    ），均經擔任講師之多名檢察官講解公共危險之法律問題，
    並經抗告人於各該次課程認證單作答後簽名，此經本院調閱
    臺中地檢署108年度執護命助字第26號卷宗可明，顯然抗告
    人於接受法治教育期間對於檢察官三令五申告以酒後駕車之
    危險性及違法性，當記憶深刻且甚為明瞭。於前案緩刑期間
    ，抗告人因未能遵守臺中地檢署檢察官諭知應於109年8月26
    日前履行完成之義務勞務，經臺中地檢署檢察官以其違反刑
    法第75條之1第1項第4款所定撤銷緩刑宣告之原因，聲請撤
    銷緩刑，經臺中地院於109年12月14日以109年度聲字第4170
    號裁定准許，嗣抗告人不服提起抗告，經本院於110年2月2
    日以110年度抗字第34號裁定，認抗告人雖有未在執行檢察
    官所指定期間內履行緩刑負擔完畢之情事（即未遵期完成義
    務勞務240小時），然檢察官所指各節，尚無足認前案緩刑
    負擔之違反有何情節重大之情形，以致該緩刑之宣告已難收
    其預期效果，而有執行刑罰之必要，撤銷臺中地院前揭裁定
    並駁回檢察官之聲請，此有各該裁定在卷可按。雖抗告人抗
    告成功仍繼續服其義務勞務直至110年11月16日為止，此有
    臺中地檢署觀護人簽呈在卷可參，並經該署110年11月18日
    中檢謀甲110執緩助36字第1109114333號函復苗栗地檢署在
    案，此經本院調取苗栗地檢署108年度執緩字第61號執行卷
    宗可明。惟抗告人在獲得該案抗告成功後，繼續服勞務之期
    間，竟又於110年9月23日下午5時至晚間7時許飲用啤酒後，
    於同日夜間7時30分許騎乘機車上路，復未帶安全帽經警盤
    查，發現其身上有酒味，測得其吐氣所含酒精濃度達每公升
    0.84毫克，犯酒後不能安全駕駛動力交通工具案件，經臺中
    地院於110年10月28日以110年度沙交簡字第789號刑事簡易
    判決處其有期徒刑3月，併科罰金新臺幣2萬元，嗣經臺中地
    院普通庭於111年1月27日以110年度交簡上字第295號判決駁
    回上訴確定（下稱後案），此亦有各該判決書在卷（見臺中
    地檢署111執字第4413號卷宗）可按，則檢察官於後案確定
    後6個月聲請撤銷前案緩刑之宣告，於法並無不合。
  ㈢行為經法院評價為不法的犯罪行為，且為刑罰科處的宣告後
    ，究應否加以執行，乃刑罰如何實現的問題。依現代刑法的
    觀念，在刑罰制裁的實現上，宜採取多元而有彈性的因應方
    式，除經斟酌再三，認確無教化的可能，應予隔離之外，對
    於有教化、改善可能者，其刑罰執行與否，則應視刑罰對於
    行為人的作用而定。倘認有以監禁或治療謀求改善的必要，
    固須依其應受威嚇與矯治的程度，而分別施以不同的改善措
    施（入監服刑或在矯治機關接受治療）；反之，如認行為人
    對於社會規範的認知並無重大偏離，行為控制能力亦無異常
    ，僅因偶發、初犯或過失犯罪，刑罰對其效用不大，祇須為
    刑罰宣示的警示作用，即為已足，此時即非不得緩其刑的執
    行，並藉違反緩刑規定將入監執行的心理強制作用，謀求行
    為人自發性的改善更新。而行為人是否有改善的可能性或執
    行的必要性，固係由法院為綜合的審酌考量，並就審酌考量
    所得而為預測性的判斷，但當有客觀情狀顯示預測有誤時，
    亦非全無補救之道，法院仍得在一定之條件下，撤銷緩刑（
    刑法第75條、第75條之1參照），使行為人執行其應執行之
    刑，以符正義（最高法院107年度台上字第986號判決意旨參
    照）。立法者就撤銷緩刑所定之事由，分別為緩刑前因故意
    所犯之他罪或緩刑期內因故意更犯之新罪，而在緩刑期內受
    一定刑度之有期徒刑、拘役或罰金之宣告確定；或緩刑期內
    因過失更犯罪，而在緩刑期內受有期徒刑之宣告確定；或違
    反第74條第2項第1款至第8款之所定負擔情節重大者（參刑
    法第75條第1項、第75條之1第1項），核均屬被告在緩刑期
    內或緩刑期前所為可歸責之事由，且各該事由皆屬其事前所
    得知悉，並可預見緩刑被撤銷之可能性，是上開事由客觀上
    均可歸責於被告（最高法院109年度台抗字第1372號裁定意
    旨參照）。查抗告人前案所犯之販賣毒品罪，與後案之不能
    安全駕駛罪，罪質雖不相同，然同屬侵害社會法益之罪，而
    非侵害個人或財產之不同法益，況且，抗告人在前案緩刑期
    前即已犯酒後不能安全駕駛罪經緩起訴處分確定，復因前案
    關係前揭緩起訴處分遭撤銷，嗣經法院判處有期徒刑2月確
    定，抗告人並已執行完畢，復在其接受前案法治教育期間知
    悉不能酒駕之重要性，卻明知故犯，在服義務勞務期間仍舊
    酒駕，且酒精濃度值高達每公升0.84毫克，超出標準值0.25
    毫克甚多，足見抗告人於緩刑期間確實明知故犯同屬社會法
    益之公共危險案件，而其明知服義務勞務期間未確實遵守服
    勞務期間，已經檢察官聲請撤銷緩刑，卻猶未能時刻警醒自
    身行為，2犯酒駕案件，則前案諭知緩刑所為刑罰警示之宣
    告作用，成效顯然不彰，抗告人已非過失、單一、偶發性犯
    罪可資比擬。至於抗告人主張於後案審理期間提出光田綜合
    醫院診斷證明書，欲證明其有酒癮且已經治療一事，經本院
    調閱該案卷證結果，該診斷證明書固然記載抗告人110年10
    月6日門診1次，診斷其焦慮狀態：酒精濫用，無併發症，醫
    師囑言：個案因上述情況於本院身心科就診，建議持續追蹤
    治療，特此證明等語（見臺中地院沙鹿簡易庭110年度沙交
    簡字第789號卷宗第25頁），惟經本院調取抗告人自106年10
    月1日起至今之健保就醫紀錄（見本院卷第75、117頁），抗
    告人僅於108年2月11日至110年10月6日之期間有就醫紀錄，
    其後均未有就醫（見本院卷第83、133頁之健保WebIR-個人
    就醫紀錄查詢），亦未有如光田醫院診斷證明書上所載「建
    議持續追蹤治療」之後續就醫追蹤之情形，抗告人於本院11
    1年10月3日訊問時亦坦承只有在110年10月6日看那一次的醫
    生而已（見本院卷第107頁），然又供稱：106年11月第一次
    酒駕時也有酒癮（見本院卷第107頁），卻未就診，則抗告
    人僅於110年10月6日單次前往看診，依醫師診斷結果應是有
    焦慮狀態，經本院函詢抗告人是否因酒癮前往治療暨其治療
    情形如何時（見本院卷第87頁），光田醫院111年10月5日（
    111）光醫事字第11100859號函復稱：個案（抗告人）因過
    度飲酒問題於110年10月6日至本院身心科就診（該次門診病
    歷記載個案表示每日約飲用啤酒3手〈約18瓶左右〉），110年
    11月4日回診，表示飲酒情況減少之後未再追蹤，並未參與
    酒癮治療之療程等語（見本院卷第117至119、125頁）【光
    田醫院楊淑如醫師雖以手寫註記110年11月4日有再回診，然
    所檢送之病歷及經本院2次查詢之健保WebIR-個人就醫紀錄
    查詢，並無該次就醫之紀錄，附此說明】，是以，抗告人單
    憑後案卷內提出之診斷證明書欲證明其係酒癮之故且已接受
    治療，欲作為其後案犯行合理化或情節較輕微之證明，尚無
    可採。至抗告意旨另提出他院多份判決（見本院卷第37至62
    頁），多半認為以不能安全駕駛之後案尚未有撤銷前案販毒
    緩刑之宣告者，惟本案與他案情節並不全然相同，而本案亦
    非僅考量前後案之罪質而已，尚有抗告人2犯不能安全駕駛
    之次數、後案飲用酒精之濃度，前已接受法治教育及於服義
    務勞務期間再犯等情節，均予他案情節均不相同，自均無從
    比附援引，附此敘明。至抗告人雖以刑事陳報狀提出抗告人
    曾經從事油漆工作之成果照片（見本院卷第111至115頁），
    欲證明業已有正當工作一節，惟上開成果照片除無法證實為
    抗告人所親為外，即便抗告人有從事正當工作，似亦無法克
    制自身行為，以致屢有違反酒駕行為，實欠缺其仍有教化、
    改善可能之合理期待。
　㈣本院綜合上情，認抗告人前、後2案之罪質、侵害之法益、犯
    罪情節，主觀犯意所呈現之惡性及其反社會性觀之，前案原
    所宣示緩其刑的執行，藉違反緩刑規定將入監執行的心理強
    制作用，謀求抗告人自發性的改善更新之目的，已無再教化
    、改善之可能，足認前案緩刑宣告顯難收其預期之效果，而
    有執行刑罰之必要，原審因而准許檢察官撤銷緩刑之宣告，
    於法並無不合。
四、綜上所述，原審認事用法均無違誤，抗告意旨仍執前詞指摘
    原裁定不當，為無理由，應予駁回。　　
據上論斷，應依刑事訴訟法第412條，裁定如主文。
中　　華　　民　　國　　111 　年　　10　　月　　 18 　日
            刑事第九庭  審判長法　官　紀　文  勝
                              法　官　紀  佳  良
                              法　官　賴  妙  雲
以上正本證明與原本無異。
不得再抗告。                      
                              書記官  林  玉  惠 
　　　　　　　　　　　　　　　
中　　華　　民　　國　　111 　年　　10　　月　　18　　日